臺灣高雄地方法院刑事判決　　　　　　　96年度訴字第3267號
公　訴　人　臺灣高雄地方法院檢察署檢察官
被　　　告　乙○○
指定辯護人　本院公設辯護人　丁○○
上列被告因偽造有價證券案件，經檢察官提起公訴（96年度偵緝
字第2034號），本院判決如下：
    主  文
乙○○意圖供行使之用，而偽造有價證券，處有期徒刑參年壹月
。附表所示未扣案之本票，均沒收。
    事  實
一、乙○○因無力清償向某不詳名稱地下錢莊貸得之款項，未得
    胞兄丙○○之授權，竟基於意圖供行使之用而偽造有價證券
    之接續犯意，於民國85年6 月25日，在不詳處所，接續6 次
    偽造丙○○之簽名，並偽簽發票日、到期日及金額於附表所
    示之本票上，再持上開本票向該經營地下錢莊之人行使，藉
    以擔保其所借貸之金額。嗣因乙○○未能清償上開借款，丙
    ○○於95年8 月8 日遭人持上開本票追索票款，始悉上情。
二、案經臺灣高雄地方法院檢察署檢察官偵查起訴。
    理  由
壹、程序方面
一、本件被告乙○○所犯偽造有價證券罪之追訴權時效尚未完成
    ：
  (一)於中華民國94年1 月7 日刑法修正施行前，其追訴權或行刑
    權時效已進行而未完成者，比較修正前後之條文，適用最有
    利於行為人之規定，刑法施行法第8 條之1 定有明文。查修
    正後刑法第80條第1 項有關追訴權時效期間之規定，較修正
    前刑法第80條第1 項所定時效期間較長，自屬對行為人不利
    ，比較修正前後之條文，以修正前刑法第80條第1 項之規定
    較有利於行為人，故本件關於追效權時效，應適用修正前刑
    法第80條第1 項之規定。
  (二)被告乙○○所犯刑法第201 條第1 項偽造有價證券罪，最重
    本刑為10年以下有期徒刑，其追訴權期間為20年，自犯罪日
    起至本件繫屬於本院之日止，合併計算時效進行之期間共有
    11年1 月又26日，但扣除因檢察官於95年12月25日發布通緝
    至96年6 月14日緝獲止之期間5 月又19日，其追訴權時效進
    行之期間為10年8 月又7 日，追訴權時效尚未完成，依法應
    為實體之判決。
二、證人丙○○於檢察事務官前所為之陳述有證據能力：
  (一)按被告以外之人於審判外之陳述雖不符刑事訴訟法第159 條
    之1 至之4 等4 條之規定，而經當事人於審判程序同意作為
    證據，法院審酌該言詞陳述或書面陳述作成時之情況，認為
    適當者，亦得為證據；當事人、代理人或辯護人於法院調查
    證據時，知有刑事訴訟法第159 條第1 項不得為證據之情形
    ，而未於言詞辯論終結前聲明異議者，視為有前項之同意，
    同法第159 條之5 定有明文。
  (二)本件證人丙○○於檢察事務官前所為陳述，其性質雖屬傳聞
    證據，且查無符合同法第159 條之1 至之4 等前4 條之情形
    ，惟證人丙○○所為之上開筆錄內容，業經檢察官及被告、
    辯護人於本院審判程序同意作為證據，審理時提示並告以要
    旨，經檢察官、被告、辯護人表示意見，已知上述筆錄乃傳
    聞證據，且均未於言詞辯論終結前對該等筆錄內容異議，依
    上開規定，證人丙○○於檢察事務官前所為之陳述應具有證
    據能力。
三、證人丙○○在檢察官偵查中之證述有證據能力：
  (一)按被告以外之人於偵查中向檢察官所為陳述，除顯有不可信
    之情況者外，得為證據，同法第159 條之1 第2 項定有明文
    。偵查中對被告以外之人所為之偵查筆錄，或被告以外之人
    向檢察官所提之書面陳述，性質上均屬傳聞證據。惟現階段
    刑事訴訟法規定檢察官代表國家偵查犯罪、實施公訴，依法
    其有訊問被告、證人及鑑定人之權，證人、鑑定人且須具結
    ，而實務運作時，檢察官偵查中向被告以外之人所取得之陳
    述，原則上均能遵守法律規定，不致違法取供，其可信度極
    高。
  (二)本件證人丙○○於檢察官偵查中以證人身份向檢察官具結所
    為之證述，未曾提及檢察官在偵查時有不法取供之情形，亦
    無顯不可信之情況，依上說明，其於偵查中之證言自均具有
    證據能力。
貳、實體方面
一、上開犯罪事實業經被告乙○○於偵查及本院審理時坦承不諱
    ，核與證人丙○○於檢察事務官詢問時、檢察官訊問時證述
    相符（95年度他字第6775號卷第3 頁、第12頁至第16頁），
    且有被告以「丙○○」為共同發票人之本票影本6 張在卷可
    稽（上開偵查卷第4 頁、第5 頁），從而被告之自白與事實
    相符，應堪採為認定事實之依據。至被告在本票上偽造丙○
    ○之簽名，其意在使丙○○擔任發票人而非共同發票人，公
    訴人認被告偽造丙○○之簽名使丙○○客觀上成為共同發票
    人，容有誤會。本件事證明確，被告偽造後進而行使有價證
    券犯行，堪以認定，應予依法論科。
二、核被告乙○○所為，係犯刑法第201 條第1 項之偽造有價證
    券罪（被告行為後，刑法第33條第5 款業於94年2 月2 日修
    正公布，並自95年7 月1 日起施行；修正後刑法第33條第5
    款規定「罰金：新臺幣1,000 元以上，以百元計算之。」，
    與修正前刑法第33條第5 款規定「罰金：1 元以上。」不同
    。比較新舊法結果，以舊法較有利於被告，故依刑法第2 條
    第1 項前段規定，本案關於法定刑罰金部分，自應適用行為
    時之法律即修正前刑法第33條第5 款規定決定其罰金部分之
    法定刑）。被告偽造「丙○○」之簽名於附表所示本票發票
    人欄上，係用以偽造有價證券，其偽造簽名之行為，屬偽造
    有價證券之部分行為，不另論罪。被告偽造有價證券後，持
    以行使，行使之低度行為應為偽造之高度行為所吸收，亦不
    另論罪。又被告於85年6 月25日在6 張本票上偽造丙○○簽
    名之行為，應係基於同一決意而為之數個舉動，且時、空密
    接，所侵害法益相同，依一般社會健全之觀念，難以強行分
    開，要屬接續犯之實質上一罪，應予包括之評價而論以一罪
    。公訴人雖起訴被告偽造有價證券之時間係於86年間，惟經
    本院審理後依被告之供述及本票上所載發票日認定被告所為
    上開犯行應於85年6 月25日，因公訴人起訴被告涉犯偽造如
    附表所示之本票，其行為手段、行為客體及侵害目的均相同
    ，縱其犯罪之日時有所差異，於事實之同一性認定並不生影
    響，本院自應予以審理，並更正檢察官起訴被告之犯罪時間
    。爰審酌被告為擔保債務，未經丙○○同意即隨意以丙○○
    為發票人簽發本票，影響票據記載內容之真實性，且偽造之
    本票多達6 張，對於票據信用及社會金融秩序所生之危害程
    度非輕，惟念及犯後坦承犯行，態度良好等一切情狀，量處
    如主文所示之刑，以示懲儆。附表所示未扣案之偽造本票，
    不問屬於被告與否，應依刑法第205 條規定，宣告沒收。
據上論斷，應依刑事訴訟法第299 條第1 項前段，刑法第2 條第
1 項前段、第201 條第1 項、第205 條，刑法施行法第1 條之1
，判決如主文。
本案經檢察官甲○○到庭執行職務。
中　　華　　民　　國　　96　　年　　11　　月　　27　　日
                  鳳山刑事第一庭審判長法　官  黃三友
                                      法  官  林永村
                                      法  官  林芳華
以上正本證明與原本無異。
如不服本判決應於收受本判決後10日內向本院提出上訴書狀，並
應敘述具體理由，如未敘述上訴理由者，應於上訴期間屆滿後20
日內補提理由書狀於本院（均須按他造當事人之人數附繕本）「
切勿逕送上級法院」。
中　　華　　民　　國　　96　　年　　11　　月　　27　　日
　　　　　　　　　　　　　　　　　    書記官  黃靖媛
附表
┌─────┬───┬─────┬─────┬──────┐
│本票票號  │發票人│發票日    │到期日    │面額        │
├─────┼───┼─────┼─────┼──────┤
│0000000   │丙○○│85年6 月25│86年6 月25│新臺幣150,00│
│          │      │日        │日        │0 元        │
├─────┼───┼─────┼─────┼──────┤
│0000000   │丙○○│85年6 月25│86年7 月25│新臺幣350,00│
│          │      │日        │日        │0 元        │
├─────┼───┼─────┼─────┼──────┤
│0000000   │丙○○│85年6 月25│86年7 月25│新臺幣150,00│
│          │      │日        │日        │0 元        │
├─────┼───┼─────┼─────┼──────┤
│0000000   │丙○○│85年6 月25│86年8 月25│新臺幣350,00│
│          │      │日        │日        │0 元        │
├─────┼───┼─────┼─────┼──────┤
│0000000   │丙○○│85年6 月25│86年8 月25│新臺幣150,00│
│          │      │日        │日        │0 元        │
├─────┼───┼─────┼─────┼──────┤
│0000000   │丙○○│85年6 月25│86年9 月25│新臺幣350,00│
│          │      │日        │日        │0 元        │
└─────┴───┴─────┴─────┴──────┘
